臺灣臺東地方法院刑事判決
110年度金訴字第4號
公  訴  人  臺灣臺東地方檢察署檢察官
被      告  曾宥凌


上列被告因詐欺等案件，經檢察官提起公訴（109年度偵字第286
7號、第3422號），本院判決如下：
    主  文
曾宥凌犯三人以上共同詐欺取財罪，共參罪，各處有期徒刑壹年
。應執行有期徒刑壹年貳月。緩刑參年，緩刑期間付保護管束，
並應於確定判決後陸月內向朱風菀、黃琬淨、蕭財侑支付如附表
二各編號所示之金額及於判決確定後壹年內完成法治教育課程參
場次。
    事  實
一、曾宥凌明知國內社會上層出不窮之詐欺集團或不法份子為掩飾
    其不法行徑，避免執法人員之追究及處罰，經常利用他人之存
    款帳戶、提款卡、密碼轉帳等方式掩人耳目，俾獲取不法利益
    並逃避執法人員之追查，且依其社會經驗，應有相當之智識
    程度可預見將自己所有之金融帳戶提供予他人使用，常與遂行
    財產犯罪所需有密切關連，有被犯罪集團利用作為詐財轉帳匯
    款等犯罪工具之虞，竟基於掩飾特定犯罪所得之去向及詐欺
    取財之不確定故意，於民國109年6月12日至同年6月20日間，
    在臺東縣某處提供其所申辦之中國信託商業銀行帳號000-00
    0000000000號帳戶（下稱：中信帳戶），以供真實姓名年籍
    不詳之成年人所屬之詐欺集團成員作為犯罪之用。嗣該詐欺
    集團成員取得曾宥凌中信銀帳戶後，即共同意圖為自己不法
    之所有，基於詐欺取財之犯意聯絡，以附表一「遭詐騙事由
    欄」所示之事由，與朱風菀、黃琬淨、蕭財侑等人聯繫，並
    要求其等轉帳，致朱風菀、黃琬淨、蕭財侑等人陷於錯誤，
    於附表一「匯款時間欄」所示之時間，在附表一「轉帳／匯
    款地點」欄所示之地點，分別轉出如附表一「金錢」欄所示
    款項至曾宥凌之中信銀帳戶，曾宥凌再依該詐騙集團成員指
    示，在臺東縣某處以網路銀行轉帳方式，將附表一「金錢」
    欄所示款項及其他詐騙集團騙取之不詳人士所匯入款項，轉
    匯至該詐騙集團指定之其他帳戶，並於上開期間獲取該詐騙
    集團支付之新臺幣（下同）156元報酬。
二、案經朱風菀訴由臺東縣警察局大武分局暨蕭財侑訴由宜蘭縣
    政府警察局羅東分局報告臺灣臺東地方檢察署偵查起訴。
    理  由
壹、程序部分
    本判決所引用據以認定事實之各項傳聞證據，均經被告曾宥
    凌於本院審理中同意有證據能力，且檢察官、被告於本院調
    查證據時，已知其內容及性質，均未於言詞辯論終結前聲明
    異議。本院審酌各該證據作成之情況，俱無違法、不當取證
    或顯有不可信之情形，作為證據使用均屬適當，依刑事訴訟
    法第159條之5規定，認均得作為證據使用。另其他非供述證
    據部分，本院於審判期日，依各該證據不同之性質，以提示
    或告以要旨等法定調查方法逐一調查，並使當事人表示意見
    ，本院亦查無法定證據取得禁止或證據使用禁止之情形，故
    認所引用各項證據資料，均具有證據能力。
貳、實體部分
一、認定事實之證據及理由
(一)上揭事實，業經被告於偵查、本院行準備及審判程序中均坦
    承不諱(1123號交查卷第22頁，本院卷第59、113頁)，核與
    證人即告訴人朱風菀、蕭財侑於警詢時之證述、被害人黃琬
    淨於警詢時之證述、證人吳智詔、劉巧蕓於警詢時之證述相
    符(8661號警卷第1至2頁，1197號警卷第48至65頁)，並有如
    附表三所示之證據附卷可參，足認上開被告自白核與事實相
    符。
(二)再按共同實施犯罪行為之人，在合同意思範圍以內，各自分
    擔犯罪行為之一部，相互利用他人之行為，以達其犯罪之目
    的者，即應對於全部所發生之結果，共同負責；故共同正犯
    間非僅就其自己實施之行為負其責任，並在犯意聯絡之範圍
    內，對於其他共同正犯所實施之行為，亦應共同負責（最高
    法院32年上字第1905號判決意旨參照）。且刑法之共同正犯
    ，包括共謀共同正犯及實行共同正犯二者在內；祇須行為人
    有以共同犯罪之意思，參與共同犯罪計畫之擬定，互為利用
    他人實行犯罪構成要件之行為，完成其等犯罪計畫，即克當
    之，不以每一行為人均實際參與部分構成要件行為或分取犯
    罪利得為必要（最高法院96年度台上字第1882號判決要旨參
    照）。現今詐騙集團為逃避警方查緝，多採分工方式為之，
    屬多人分工共同完成之集團性犯罪，而為隱匿日後犯罪所得
    ，防止遭查緝，除有集團首謀之人外，尚區分為實施詐欺之
    人與拿取詐欺所得之人，各擔任該集團性犯罪不可或缺之角
    色，倘有其中某一環節脫落，將無法順遂達成詐欺之結果。
    因此，此種詐騙集團之各成員，固因各自分工不同，未能從
    頭到尾均有參與每個角色之行為，惟其等明顯均係基於自己
    犯意之意思，而與其他成員間有共同詐欺不特定被害人之犯
    意聯絡，利用彼此行為，以達成共同詐欺取財之犯罪結果，
    自應對於全部結果共同負責。查被告就如事實欄一所載之犯
    行，以前述所載之方式，參與真實姓名年籍不詳之成年人所
    屬之詐欺集團之犯罪計畫，並約定以每筆所詐得款項之一定
    比例做為報酬，觀其所參與階段，已促使該詐欺集團得以順
    利完成詐欺取財之行為，並知悉所從事之提領款項之行為係
    詐騙行為分工之一環，為不可或缺之角色，足徵被告係基於
    自己犯罪之意思參與分工，分擔犯罪行為之一部，並利用他
    人之行為，以達詐欺犯罪之目的。且被告亦自陳其所加入之
    詐欺集團，就其所接觸者，約有5人左右（本院卷第62頁）
    ，堪認其對於共同犯詐欺取財罪之人數已達三人以上此一加
    重事由有所認識，是被告與該詐欺集團間就事實欄一所載三
    人以上共同詐欺取財、一般洗錢犯行，有犯意聯絡、行為分
    擔甚明，均應論以共同正犯。
(三)綜上所述，被告上開任意性自白與事實相符。本件事證明確
    ，被告犯行洵堪認定，均應依法論科。
二、論罪科刑
(一)被告就其所屬本案詐欺集團成員共同詐取被害人之財物，構
    成刑法第339條之4第1項第2款之三人以上共同犯詐欺取財罪
    ，為最輕本刑6月以上有期徒刑之罪，核屬洗錢防制法第3條
    第1款所指之特定犯罪，而本案犯罪所得財物業已匯入被告
    中信帳戶，並由被告將該中信帳戶所收受之匯款再轉入詐欺
    集團所指定之其他金融帳戶，自形式上觀察，已與本案詐欺
    集團向被害人詐得之款項，產生金流之斷點，實際上已發生
    掩飾、隱匿特定犯罪所得來源、去向及所在之效果，阻礙國
    家對詐欺犯罪所得之追查、處罰，自屬洗錢防制法第2條第2
    款所稱之洗錢行為。至於該行為是否已使特定犯罪所得轉換
    成合法來源之財產，則非所問。核被告所為，均係犯刑法第
    339條之4第1項第2款之三人以上共同詐欺取財罪、洗錢防制
    法第14條第1項之一般洗錢罪。
(二)又被告雖未參與上開詐欺集團成員詐騙被害人之全部犯罪過
    程，亦未與該詐欺集團所屬其他成員有直接之犯意聯絡，惟
    其知悉提供中信帳戶作為收受匯款之款項為詐欺取財犯罪之
    不法所得，猶仍參與詐欺集團之組織分工，並配合指示將其
    中信帳戶所收受之匯款再為轉出，並掩飾、隱匿詐欺犯罪所
    得之來源、去向及所在，分擔詐欺集團對於各別被害人詐得
    財物之犯罪計畫所不可或缺之重要環節，使詐欺集團順利完
    成詐欺取財犯罪，並確保獲得不法利潤、朋分贓款，足見被
    告與所屬詐欺集團其他成年成員間係在如事實欄一所示犯行
    之合意犯意內，各自分擔犯罪行為之一部，並相互利用其他
    詐欺集團成員之部分行為以遂行犯罪之目的，難謂無犯意聯
    絡及行為分擔，自應就共同意思範圍內之全部行為負責，均
    應論以共同正犯。
(三)按詐欺取財罪既係為保護個人之財產法益而設，則關於行為
    人詐欺犯罪之罪數計算，原則上自應依遭受詐欺之被害人人
    數定之，就不同被害人所犯之詐欺取財行為，受侵害之財產
    監督權既歸屬各自之權利主體，又洗錢犯行之罪數計算，應
    以行為人從事洗錢次數之多寡，決定其犯罪之罪數；被告就
    事實欄一所載之犯行，分別使告訴人朱風菀、蕭財侑、被害
    人黃琬淨等3人受有損害，均各係以一行為同時觸犯三人以
    上共同詐欺取財、一般洗錢罪，均從一重之三人以上共同詐
    欺取財罪處斷。被告所犯上開3次三人以上共同詐欺取財罪
    ，犯意各別，行為互殊，應予分論併罰。
(四)按所謂想像競合犯，係指行為人以一行為侵害數個相同或不
    同之法益，具備數個犯罪構成要件，為充分保護被害法益，
    避免評價不足，乃就行為所該當之數個構成要件分別加以評
    價，而論以數罪。然因行為人祗有單一行為，較諸數個犯罪
    行為之侵害性為輕，揆諸「一行為不二罰」之原則，法律乃
    規定「從一重處斷」即為已足，為科刑上或裁判上一罪。由
    於想像競合犯在本質上為數罪，行為所該當之多數不法構成
    要件，均有其獨立之不法及罪責內涵，僅因法律規定從一重
    處斷科刑，而成為科刑一罪而已，自應對行為人所犯各罪均
    予適度評價，始能對法益之侵害為正當之維護。因此，法院
    於決定想像競合犯之處斷刑時，雖以其中最重罪名之法定刑
    作為裁量之準據，惟具體形成宣告刑時，應將輕罪之刑罰合
    併評價，方為適當。基此，除輕罪最輕本刑有較重於重罪之
    最輕本刑，而應適用刑法第55條但書關於重罪科刑封鎖作用
    規定之情形外，倘若輕罪之減輕其刑事由並未形成處斷刑之
    外部性界限，自得將之移入刑法第57條之科刑審酌事項內，
    列為是否酌量從輕量刑之考量因子。查被告於偵查及本院審
    理中自白洗錢犯行，原應依洗錢防制法第16條第2項規定減
    輕其刑，然因被告所犯一般洗錢罪係屬想像競合犯其中之輕
    罪，而被告雖就本案犯行係從一重之加重詐欺取財罪處斷，
    無從逕依上開輕罪之減刑規定予以減輕其刑，惟就被告符合
    上開輕罪減刑事由之情事，將於下列依刑法第57條量刑時一
    併衡酌之，附此說明。
(五)爰審酌被告不思以正當管道獲取財物，加入詐欺集團，而共
    同參與詐欺取財犯行，並製造犯罪金流斷點，掩飾或隱匿特
    定犯罪所得來源、去向及所在，增加檢警機關追查詐欺集團
    其他犯罪成員之困難度，助長詐欺犯罪風氣，惟念及被告於
    偵審中坦承犯行，合於上開輕罪之減輕其刑事由，態度尚可
    ，兼衡酌被告在犯罪中所扮演之角色及參與犯罪之程度、犯
    罪動機、目的、手段、告訴人等、被害人損失之金額、被告
    從中獲取之報酬數額及檢察官、告訴人等、被害人對於論罪
    科刑之意見，暨被告於審理中自陳高職畢業之智識程度、目
    前尚無職業、家中有母親待其扶養、家庭經濟狀況普通（本
    院卷第117頁）等一切情狀，分別量處如主文所示之刑。並
    考量被告各次所犯之罪名、行為態樣均相同，顯具有共通性
    ；復就受刑人各次犯行所反應出之人格特性、期待可能性，
    及整體刑法目的、相關刑事政策與量刑權之法律拘束性原則
    等項予以綜合考量後，定其應執行之刑如主文。
(六)又被告未曾因故意犯罪受有期徒刑以上之宣告，此有臺灣高
    等法院被告前案紀錄表1份附卷可佐（本院卷第101頁），被
    告因一時失慮致犯本案之罪，被告經此偵審程序及科刑判決
    後，應知警惕，信無再犯之虞，本院認所宣告之罪刑以暫不
    執行為適當，爰依刑法第74條第1項第1款、第2項第3款、第
    8款之規定，宣告緩刑3年，緩刑期間付保護管束及命被告應
    依如主文所示之內容，向告訴人等、被害人賠償如主文所示
    之金額及於判決確定後1年內完成法治教育課程3場次，以啟
    自新。復依同法第93條第1項第2款規定，併諭知被告於緩刑
    期間付保護管束，以啟自新，並觀後效。至以上緩刑宣告附
    帶之條件，依刑法第75條之1第1項第4款規定，違反上開之
    負擔情節重大，足認原宣告之緩刑難收其預期效果，而有執
    行刑罰之必要者，得撤銷緩刑之宣告，附此敘明。
三、沒收
(一)按犯罪所得，屬於犯罪行為人者，沒收之；宣告前2條之沒
    收或追徵，有過苛之虞、欠缺刑法上之重要性、犯罪所得價
    值低微，或為維持受宣告人生活條件之必要者，得不宣告或
    酌減之，刑法第38條之1第1項前段、第38條之2第2項各定有
    明文。查被告於加入該詐欺集團期間，該詐欺其團所詐得之
    款項共計有39萬4,867元匯入被告之中信帳戶，此有被告之
    中國信託銀行存款明細在卷可佐（1197號警卷第176至199
　　頁），被告於加入該詐欺集團期間，獲有不法所得共計新臺
    幣1萬1,700元，此有被告供陳在卷（1197號警卷第10頁），
    而被告本案所起訴及審理之被害金額範圍為其中5,274元，
    依比例計算，被告就本案犯行而獲有之不法利益為156元（
    計算式：5,247÷394,867×11,700＝156）。該款項核固屬「犯
    罪所得」，依法原應宣告沒收之；惟被告已應於緩刑期間，
    應依主文所示之內容向告訴人等、被害人給付如主文所示之
    金額，是倘再就該犯罪所得併予宣告沒收，自不無過苛之虞
    ，本院爰依刑法第38條之2第2項規定，不為沒收之宣告。
(二)按犯洗錢防制法第14條之罪，其所移轉、變更、掩飾、隱匿
    、收受、取得、持有、使用之財物或財產上利益，沒收之，
    洗錢防制法第18條第1 項前段定有明文。此規定係採義務沒
    收主義，惟該條文並未規定「不問屬於犯罪行為人與否」均
    沒收之，自仍以屬於被告所得管領、處分者為限，始應予以
    沒收。查被告如事實欄一所載之犯行，業經本院依積極證據
    詳加認定如上，而被告上開實際提領之款項，雖屬洗錢行為
    之標的，然其既已再行轉出至詐欺集團所指示之其他金融帳
    戶，上開提領款項即非被告所有，且不在被告實際掌控中，
    被告對之既無所有權及事實上管領權，此部分財物即不在得
    予沒收之範圍，併予敘明。
據上論斷，應依刑事訴訟法第299條第1項前段，洗錢防制法第14
條第1項，刑法第11條前段、第28條、第339條之4第1項第2款、
第55條、第51條第5款、第74條第1項第1款、第2項第3款、第8款
、第93條第1項第2款，判決如主文。
本案經檢察官林家瑜提起公訴，檢察官莊琇棋到庭執行職務。
中　　華　　民　　國　　110 　年　　8 　　月　　31　　日
              刑事第一庭審判長法  官  邱奕智
  　　　　　　                法  官  陳偉達
　　　　　　　                法  官  蔡政晏
以上正本證明與原本無異。
如不服本判決應於收受送達後20日內向本院提出上訴書狀，並應
敘述具體理由；其未敘述上訴理由者，應於上訴期間屆滿後20日
內向本院補提理由書（均須按他造當事人之人數附繕本）。「切
勿逕送上級法院」。告訴人或被害人對於本判決如有不服，請書
具不服之理由狀，請求檢察官上訴者，其上訴期間之計算係以檢
察官收受判決正本之日期為準。　　　　　　　                                            書記官  陳憶萱  
中　　華　　民　　國　　110 　年　　8 　　月　　31　　日
附錄論罪科刑法條
刑法第339條之4
犯第三百三十九條詐欺罪而有下列情形之一者，處一年以上七年
以下有期徒刑，得併科一百萬元以下罰金：
一、冒用政府機關或公務員名義犯之。
二、三人以上共同犯之。
三、以廣播電視、電子通訊、網際網路或其他媒體等傳播工具，
    對公眾散布而犯之。
前項之未遂犯罰之。
洗錢防制法第14條
有第二條各款所列洗錢行為者，處七年以下有期徒刑，併科新臺
幣五百萬元以下罰金。
前項之未遂犯罰之。
前二項情形，不得科以超過其特定犯罪所定最重本刑之刑。

附表一
編號  被害人 遭詐騙事由        匯款時間    轉帳/匯款地點 金額（新臺幣）  匯入帳戶 1                                                            朱風菀 (提告)  於IG軟體上張貼徴求工作人員廣告，並於告訴人朱風菀詢問時，向告訴人朱風菀佯稱需先支付押金、及升級會員等費用，致告訴人朱風菀因此陷於錯誤，遂至提款機依對方指示操作而受騙。 109 年 6 月16 日 14 時48 分許                        新北市○○區○○街 000 號統一便利超商幸和門市之自動提款機                1100 元                          被告中信帳戶                         109 年 6 月16 日 17 時34 分許                                      新北市○○區○○街 000 號統一便利超商幸和門市之自動提款機                  1000 元                            同上                           2                                                  黃琬淨                                                            於IG軟體上張貼徵求打工賺錢廣告，並於被害人黃琬淨詢問時，向被害人黃琬淨佯稱需先支付押金、及升級會員等費用，致被害人黃琬淨因此陷於錯誤，遂依對方指示匯款而受騙。 109 年 6 月13 日 19 時34 分許          桃園市某處                                  1088 元          同上                         109 年 6 月18 日 22 時23 分許                                                桃園市某處                                                                  998元                              同上                                  3                                                蕭財侑 (提告)                                    於 IG 軟體上張貼徵求打工賺錢廣告，並於告訴人蕭財侑詢問時，向告訴人蕭財侑佯稱需先支付押金、及升級會員等費用，致告訴人蕭財侑因此陷於錯誤，遂至提款機依對方指示操作而受騙。              109 年 6 月15 日 15 時6 分許                                                                                  嘉義市某處                                                                                                        1088 元                                                同上                                                                          

附表二
編號 被害人 金    額 還         款        方      式 1 朱風菀 新臺幣貳仟壹百元 曾宥凌應於確定判決後陸月內向朱風菀給付新臺幣貳仟壹百元整。 匯款帳號為朱風莞所有之中華郵政中和泰和街郵局帳戶（戶名：朱風莞，代號：七○○，帳號：○○○○○○○○○○○○○○）。  2 黃琬淨 新臺幣貳仟零捌拾陸元 曾宥凌應於確定判決後陸月內向黃琬淨給付新臺幣貳仟零捌拾陸元整。匯款帳號為黃琬淨所有之中國信託銀行帳戶（戶名：黃琬淨，代號：八二二，帳號：○○○○○○○○○○○○）。 3 蕭財侑 新臺幣壹仟零捌拾捌元 曾宥凌應於確定判決後陸月內向蕭財侑給付新臺幣壹仟零捌拾捌元整。匯款帳號為蕭財侑所有之中華郵政梅山郵局帳戶（戶名：蕭財侑，代號：七○○，帳號：○○○○○○○○○○○○○○）。 

附表三
      警羅偵第0000000000號警卷
編號 證                    據 出    處 1 轉帳交易明細表 第3頁 2 內政部警政署反詐騙諮詢專線紀錄表 第4頁正反面 3 新北市政府警察局汐止分局長安派出所受理詐騙帳戶通報警示簡便格式表 第5頁 4 被害人蕭財侑line 對話紀錄截圖照片 第6至7頁 5 帳戶個資檢視 第11頁正反面 

      武警偵第0000000000號警卷
編號 證                         據 出   處 1 新北市政府警察局蘆洲分局龍源派出所受理各類案件紀錄表 第80頁 2 桃園市政府警察局龍潭分局龍潭派出所受理各類案件紀錄表 第81頁 3 新北市政府警察局蘆洲分局龍源派出所受理刑事案件報案三聯單 第82頁 4 桃園市政府警察局龍潭分局龍潭派出所受理刑事案件報案三聯單 第83頁 5 帳戶個資檢視 第84頁 6 內政部警政署反詐騙諮詢專線紀錄表 第85至87頁 7 新北市政府警察局蘆洲分局龍源派出所受理詐騙帳戶通報警示簡便格式表 第88頁 8 桃園市政府警察局龍潭分局龍潭派出所受理詐騙帳戶通報警示簡便格式表 第89至90頁 9 新北市政府警察局蘆洲分局龍源派出所檢警調單位/ 警察機關之金融機構聯防機制通報單 第91頁 10 桃園市政府警察局龍潭分局龍潭派出所檢警調單位/ 警察機關之金融機構聯防機制通報單 第92至93頁 11 曾宥凌與Instagram 、line 帳號聊天紀錄截圖照片 第94至117頁 12 曾宥凌稱領取薪資明細表 第118頁 13 吳智詔與通訊軟體QQ暱稱為總裁秘書之聯天紀錄截圖照片 第119至166頁 14 被害人朱風菀提供之交易明細 第167頁 15 被害人朱風菀提供之聊天紀錄截圖照片 第168至173頁 16 中國信託商業銀行股份有限公司109 年7 月22日中信銀字第109224839177359 號函暨客戶基本資料、存款交易明細 第174至199頁 17 中國信託商業銀行股份有限公司109 年8 月14日中信銀字第109224839200513 號函暨客戶基本資料、存款交易明細 第200至222頁 18 台新國際商業銀行109 年8 月31日台新作文字第10918478 號函暨交易明細 第223至237頁 
     
　　  109 年度偵字第3422偵卷 
編號 證                         據 出   處 1 臺中市政府警察局東勢分局刑事案件報告書 第11至12頁 2 榮剛材料科技股份有限公司維基百科資料查詢 第13頁 
　　
　　  本院110年度金訴字第4號卷
編號 證                         據 出   處 1 被害人黃琬淨之被害人( 告訴人) 意見表 第45至46頁 2 本院電話紀錄表 第47頁 3 告訴人蕭財侑之被害人( 告訴人) 意見表 第51至52頁 4 本院電話紀錄表 第53頁 5 告訴人朱風菀之110年5月20日回函 第71頁